【裁判字號】    92,易,1578
【裁判日期】    920822
【裁判案由】    誣告
【裁判全文】
臺灣板橋地方法院刑事判決                        九十二年度易字第一五七八號
    公  訴  人  臺灣板橋地方法院檢察署檢察官
    被      告  乙○○
    選任辯護人  湯明亮律師
右列被告因誣告案件，經檢察官提起公訴（九十二年度偵字第八二二○號），本院判
決如左：
    主  文
乙○○未指定犯人，而向該管公務員誣告犯罪，處拘役肆拾日，如易科罰金，以佰
元折算壹日，緩刑貳年。
    事  實
一、乙○○係阡亨股份有限公司（下稱阡亨公司）之負責人，其前妻林宣妤之父甲○
    ○為阡亨公司股東之一。民國八十九年十一月，甲○○有意退股，乙○○乃以阡
    亨公司名義，開立彰化商業銀行樹林分行為付款人、發票日八十九年十一月三十
    日至九十二年一月三十一日（每月一張）、面額除八十九年十一月三十日為新臺
    幣（下同）十萬元外，餘均為面額十五萬元、票號ＢＣ0000000號至ＢＣ
    0000000號之支票共二十七張，交付予甲○○作為退股之補償，而轉由乙
    ○○承接其股權。九十二年二月間，乙○○接獲彰化銀行通知發票日九十二年一
    月三十一日之票號ＢＣ0000000號支票業據持票人提示，惟印章不符等情
    ，乙○○明知該紙支票係交予甲○○，並未失竊，竟於九十二年二月六日，至彰
    化銀行填具票據掛失止付通知書，以該紙票號ＢＣ0000000號之支票遭人
    竊取為由，申請掛失止付，並填具致警察局之遺失票據申報書，未指定犯人而向
    該管公務機關誣告他人涉犯竊盜罪嫌。嗣因九十二年二月六日持票人甲○○獲退
    票通知後，始查知上情而提出告訴。
二、案經被害人甲○○訴由臺灣板橋地方法院檢察署檢察官偵查起訴。
    理  由
一、訊據被告乙○○固不否認前開事實，惟辯稱：切結書上記載應交付甲○○之支票
    為二十七張，金額總計四百萬元，但當時替甲○○點收支票之林宣妤卻撕走ＢＣ
    0000000號至ＢＣ0000000號支票，共計為二十九張，但書立切結
    書當時伊並未發覺；九十一年十二月、九十二年一月間，阡亨公司所開設中興銀
    行支票存款戶之之票有遺失情形，九十二年二月間彰化銀行又通知伊ＢＣ000
    0000號支票印鑑不符，伊檢視切結書後，發現當時林宣妤多撕兩張支票，認
    為林宣妤有竊取二張支票之嫌，才前往辦理掛失止付云云。經查：被告於九十二
    年二月六日，至彰化銀行填具票據掛失止付通知書，以發票日九十二年一月三十
    一日之票號ＢＣ0000000號支票失竊為由，向彰化銀行辦理掛失止付，此
    經本院依職權向臺灣票據交換所調取上開掛失止付通知書、遺失票據申報書認屬
    明確，有該所九十二年六月五日（92）台票總字第二八一一號函在卷為據。而該
    紙支票向為甲○○所持，除據甲○○指陳歷歷外，復提出支票影本、切結書等為
    證（見偵查卷第四頁、第十五頁）。被告雖執前揭情詞置辯，惟卷附切結書上載
    明最後一張支票於九十一年一月三十一日到期，縱被告認為ＢＣ0000000
    、ＢＣ0000000等二張為林宣妤所竊取，然九十二年一月三十一日發票之
    ＢＣ0000000號支票，仍為甲○○依約持有之支票，自不容被告以懷疑Ｂ
    Ｃ0000000、ＢＣ0000000號支票失竊為藉，而對ＢＣ00000
    00號支票申報失竊。且退步言之，切結書上記載ＢＣ0000000號至ＢＣ
    0000000號等支票均交由甲○○持有，且經被告檢視後於切結書上簽認，
    縱所交付之張數與切結書所載張數不符，亦屬溢付後得否索還之民事法律糾葛，
    上開支票既均為被告親自或經林宣妤交由甲○○收執，自無竊盜犯行可言。被告
    明知上開支票均為伊親自確認後交甲○○收執，縱被告於九十二年二月間認有溢
    付二紙支票予甲○○之情形，自應先與之核對索回，詎被告未曾知會甲○○，亦
    未與之核對支票數目，擅向銀行申報交予甲○○收執之支票失竊，豈容事後翻稱
    無誣告之故意？是被告所辯無非避重就輕之詞，自不足採。綜上所述，足認被告
    犯行明確，應依法論處。
二、核被告所為，係犯刑法第一百七十一條第一項之未指定犯人誣告罪。爰審酌被告
    情急觸法，犯罪動機非惡，犯罪目的亦僅在阻絕債權實現，僅其手段過當，並酌
    其犯罪所生危害及犯後態度良好等一切情狀，量處如主文所示之刑，並諭知易科
    罰金之折算標準。又被告雖曾受有期徒刑之宣告，惟因緩刑期滿未撤銷緩刑宣告
    其刑之宣告失其效力，有臺灣高等法院被告全國前案紀錄表在卷為據，其因一時
    輕縱偶罹刑典，經此教訓應不致再犯，而認其刑之宣告以暫不執行為當，併宣告
    緩刑二年，以期自新。
據上論斷，應依刑事訴訟法第二百九十九條第一項前段，刑法第一百七十一條第一項
、第四十一條第一項前段、第七十四條第一項，罰金罰鍰提高標準條例第一條前段、
第二條，判決如主文。
本案經檢察官陳孟黎到庭執行職務。
中      華      民      國    九十二    年      八      月    二十二    日
                                  臺灣板橋地方法院刑事第六庭
              法  官  林漢強
右正本證明與原本無異。
如不服本判決，應於判決送達後十日內向本院提出上訴狀。
                                          書記官  黃大千
中      華      民      國    九十二    年      八      月    二十二    日
附錄本案論罪科刑所用法條全文：
刑法第一百七十一條
未指定犯人，而向該管公務員誣告犯罪者，處一年以下有期徒刑、拘役或三百元以下
罰金。
未指定犯人，而偽造、變造犯罪證據，或使用偽造、變造之犯罪證據，致開始刑事訴
訟程序者，亦同。


司法院資訊處製作；財團法人民間司法改革基金會備份。
